臺灣臺南地方法院刑事判決　　　　　　　 96年度易字第217號
公　訴　人　臺灣臺南地方法院檢察署檢察官
被　　　告　乙○○
　　　　　　甲○○
上列被告等因竊盜案件，經檢察官提起公訴（95年度偵字第1293
0號），本院判決如下：
    主  文
甲○○、乙○○共同攜帶兇器、踰越安全設備竊盜，未遂，各處
有期徒刑陸月，如易科罰金，均以新臺幣壹仟元折算壹日。鉗子
壹支沒收之。
    事  實
一、乙○○、甲○○共同基於意圖為自己不法所有之犯意聯絡及
    互為竊盜行為之分擔，於民國九十五年七月六日下午四時二
    十分許，一同前往丁○○所經營而位於臺南縣安定鄉海寮村
    五之三七號對面之「探索犬舍」，趁四下無人之際，由乙○○持為其所有之金屬材質所製成，若以之行兇客觀上足對人
    之生命、身體、安全構成威脅，有危險性可供兇器使用之鉗
    子一支（未扣案），先推倒前開設置於「探索犬舍」四周之
    鐵絲圍網後，隨即踰越上開屬安全設備之鐵絲圍網進入「探
    索犬舍」內剪取掛在鐵絲圍網上之電線，甲○○則在「探索
    犬舍」外拆取拉扯作為總電源開關之電器盒，然於乙○○及
    甲○○正在竊取上開物品而尚未得手之際，適為前來餵養犬
    隻之丁○○發覺制止而未遂，甲○○並旋即逃離現場，丁○○則要求乙○○留在現場並報警處理後，始為警查得上情。
二、案經丁○○訴由臺南縣警察局善化分局報告臺灣臺南地方法
    院檢察署檢察官偵查起訴。
    理  由
一、按被告以外之人於審判外之陳述，經當事人於審判程序同意
    作為證據，法院審酌該言詞陳述或書面陳述作成時之情況，
    認為適當者，亦得為證據；又當事人、代理人或辯護人於法
    院調查證據時，知有第一百五十九條第一項不得為證據之情
    形，而未於言詞辯論終結前聲明異議者，視為有前項之同意
    。刑事訴訟法第一百五十九條之五第一項、第二項分別定有
    明文。查被告乙○○、甲○○於本院審理時均未對證人即被
    害人丁○○、證人方三和於警詢時及偵訊中之筆錄表示異議
    ，且本院依卷內資料審酌上開警詢及偵訊筆錄作成時之情況
    ，亦認為並未有何違背法律或其他相關規定之情事，而應認
    為適當，是依刑事訴訟法第一百五十九條之五第一項之規定
    ，上開證人丁○○及方三和於警詢時及偵查中所作之筆錄，
    為傳聞法則之例外而具有證據能力，本院自得引為判決參考
    之依據，先予敘明。
二、訊據被告乙○○、甲○○均矢口否認有何竊盜犯行，被告乙○○辯稱：伊係因受親戚之托前往「探索犬舍」旁之芒果園
    看顧芒果，案發當日剛好鐵絲圍網倒下，伊才把鐵絲網扶正
    ，伊沒有竊取「探索犬舍」之電線云云；被告甲○○則辯稱
    ：係乙○○稱受親戚之托，邀請伊一同前往案發現場的，乙○○說要進去芒果園看有無芒果，伊就在外面等伊，伊並無
    拉扯「探索犬舍」的電器盒云云。
（一）查被告乙○○、甲○○有於九十五年七月六日下午四時二
      十分許，分別騎駛機車同往位於臺南縣安定鄉海寮村五－
      三七號對面之「探索犬舍」處等情，業據被告二人供承不
      諱，核與證人即被害人丁○○供述之情節相符，足認被告
      二人此部分供述應與事實相符，故於案發當日被告二人確
      有一同前往案發現場之事實，即堪認定。
（二）本件竊盜犯行，係被告乙○○、甲○○前往設於無人居住
      之果園旁之犬舍所犯，案發現場並非人來人往之處所，且
      於犯罪現場除被害人外並未有他人在場目擊被告之犯行，
      在被告二人堅不承認其犯行之情況下，僅能在事後依據被
      害人之證述作為認定事實之主要依據，而本件雖主要係由
      被害人指證被告二人涉嫌之竊盜犯行，然若經調查後認為
      被害人之指證並無重大矛盾瑕疵，亦未違背經驗法則與論
      理法則，且核與案件之其他相關事實相符者，自應認其所
      為不利於被告之指證已有前述各項相關事實情況證據以資
      佐證，而強化其證言之憑信性。從而，法院對於被害人即
      證人所為被告竊盜犯行之證述是否真實可信，即應進一步
      詳查與本案相關之各項情況及事實，亦即被害人即證人與
      被告之關係、彼此交往之背景、有無重大恩怨糾葛，確認
      證人無懷怨誣陷被告之可能後，再觀察證人所述被告向其
      竊盜犯行之方式、手段等細節是否明確，前後是否相符，
      有無重大矛盾或瑕疵，其所為不利於被告指證之語意是否
      堅決，態度是否肯定，其指證之竊盜情節是否合於經驗法
      則及論理法則，被告二人否認之態度以及所為各項辯解及
      其聲請調查之證據是否可採及是否足以推翻證人對其不利
      之指證等各項相關情況，以作為認定被告是否犯罪之依據
      。經查：
    1.證人即被害人丁○○於本院審理時證述：：「（九十五年
      七月六日當天如何發現被告二人去現場偷電線？）我去的
      時候看到被告的機車停在探索犬舍旁邊芒果園的路旁，我
      就停車走路過去探索犬舍門口，看到甲○○在用手拉總開
      關的電器盒，並已扯下來，電器盒懸在半空中還連著電線
      ，還沒剪斷電線。而我看到乙○○時手上拿著鉗子，他把
      探索犬舍的鐵絲網圍牆弄倒，走進探索犬舍，並剪取連在
      鐵絲網的電線。」、「（發現被告二人後做何事？）我就
      說你們在幹嘛，甲○○就跟乙○○說人來了。」、「（被
      告二人何反應？）我說你們之前都把電線剪取了，現在還
      來剪取，甲○○就急著去騎機車，但機車鑰匙已事先被我
      拔起，我跟他說等我報警再處理，乙○○不知道我是誰就
      跟我說這是他們的。」、「（你看到被告所剪取之電線、
      電器盒是否為你建探索犬舍才有的設備？）是。」、「（
      被告所拿鉗子為何？」、「（一般日常所使用來剪電線之
      鉗子。」、「（被告甲○○有無帶工具？）沒有看到。」
      、「（乙○○所剪取之電線及甲○○所拉之電線盒是否在
      現場？）是。」、「（被告離開時是否有帶走電線或電器
      盒？）都沒有。」、「（你看到甲○○是否用雙手拉下電
      器盒？）我只看到他在扯沒有拉斷，且鏍絲已轉開。」等
      語綦詳（見本院九十六年四月十九日審理筆錄）。由上開
      證人即被害人丁○○所證述之情，可知本件被害人丁○○
      於本案案發時，確有親眼目睹被告乙○○、甲○○二人於
      其所有之「探索犬舍」竊取該犬舍之電線及電線盒等物。
    2.本件被告乙○○、甲○○與被害人丁○○間於本案竊盜發
      生前素不相識一節，業據被告二人與被害人丁○○供述甚
      詳，顯見於本件竊盜案發生前，被告二人與被害人丁○○
      彼此間並無怨隙，且證人丁○○雖為本件竊盜犯行之被害
      人，然本件於案發時證人丁○○所目擊被告二人之犯行既
      屬竊盜未遂，是證人丁○○即無任何財物損失，故證人丁○○當無於本院審理時虛構竊盜情節以利其向被告二人求
      取民事賠償之必要，亦即綜合上開被害人即證人丁○○與
      被告二人之關係，渠等間於本案發生前既然無任何交往之
      背景或重大恩怨糾葛，且被害人丁○○亦無虛構竊盜犯行
      以利其向被告為民事追償之必要，應可確認本案被害人丁○○並無設詞杜撰被告二人竊盜情節之動機，堪認本案被
      害人丁○○並無懷怨設詞誣陷被告二人之可能。
    3.再者，觀之上開證人即被害人丁○○所證述被告二人竊盜
      犯行之方式、手段等細節均具體且明確，且迭自警詢時至
      本院審理時所為之證訴均前後相符，並無重大矛盾或瑕疵
      ，另經本院直接審理觀察所得，證人丁○○於本院審理時
      ，經本院法官及蒞庭檢察官詢問時，對作證之問題均能瞭
      解旨意，內容切題，精神狀態應屬正常，且對當日案發經
      過之陳述並無混淆或前後指述不一之情，其所為不利於被
      告二人指證均語意堅決且態度肯定，其指證發現被告二人
      竊盜之經過，亦即被告二人經其發現竊盜犯行後，被告二
      人旋即停止竊取行為，被告甲○○旋即畏罪逃離現場，被
      告乙○○則佯以係受親戚之託前來看顧果園以卸其竊盜之
      責等情節，亦符合一般竊賊經查獲後所可能採取之行為，
      符合經驗及論理法則，而應無絲毫掩飾或誇大之情。
    4.綜合上開各情，本件證人丁○○既無設詞誣陷被告二人之
      可能，且其證述被告二人所為之竊盜犯行，語意堅決且態
      度肯定，就被告竊盜犯行之方式、手段等細節之描述又具
      體明確且前後相符，並無重大矛盾或瑕疵，另其所指證不
      利於被告之竊盜情節，又符合於經驗法則及論理法則，堪
      認證人丁○○上揭證述之情，應當為真，可據之作為認定
      被告二人觸犯本件竊盜犯行之依據。
（三）又被告乙○○雖辯稱受其親戚之託前往緊鄰「探索犬舍」
      旁之芒果園看顧芒果云云，並於警詢時供述：係伊叔伯方
      三和要伊去看守該地方，看丁○○是否在該地方，並通知
      伊叔伯知道等語（見臺南縣警察局善化分局南縣善警偵字
      第０九五００一０八四一號刑事偵查卷第五頁背面）。然
      證人方三和堅詞否認上開被告乙○○所供述之情，而先於
      警詢時供述：「｛乙○○稱你有叫他幫你看守安定鄉海寮
      村五－三七號對面養狗場（探索犬舍），你要如何解釋？
      ｝沒有。」、「（為何乙○○要說你叫他去看守？）我沒
      有叫他去看守，可能是乙○○亂講的。」等語（見臺南縣
      警察局善化分局南縣善警偵字第０九五００一０八四一號
      刑事偵查卷第八頁至第八頁背面），以及於偵查中證述：
      「（你在今年七月初，是否有叫乙○○去海寮村那邊看小
      狗養得如何？）沒有」、「（為何乙○○在警局說你有叫
      他去）我不知道。」、「（你有叫他去看守土地嗎？）沒
      有。」、「（你確定沒有叫二名被告去養狗的地方看守？
      ）是的，沒有。」等語明確（見臺灣臺南地方法院檢察署
      九十五年度偵字第一二九三０號偵查卷第六頁）。稽之被
      告乙○○與證人方三和間有叔姪之親戚關係，再佐以證人
      即被害人丁○○復於本院審理時證述：伊與證人方三和間
      就租賃契約間之解釋有所歧異一節，堪認倘若證人方三和
      確有委託被告乙○○前往案發現場看顧果園並查探證人丁○○是否已將「探索犬舍」搬離現場等情，則證人方三和
      應會為有利於被告乙○○之陳述，然由證人方三和未附和
      被告乙○○於警詢時之說詞，顯見被告乙○○佯稱係受證
      人方三和之託前往案發現場看顧果園，應屬畏罪虛構之詞
      。又被告乙○○雖於本院審理時改稱係伊叔叔「方安然」
      要伊幫忙看守「探索犬舍」旁之芒果園云云，惟除被告乙○○無法提出可資識別「方安然」身分之年籍、住址等資
      料，以供本院傳訊到庭證明被告乙○○上開於本院供述之
      情屬實外，且另參之證人方三和證述：「（你的家或土地
      離養狗的地方很近嗎？）養狗的地方是我的，是我租給對
      方養狗的。」等語（見臺灣臺南地方法院檢察署九十五年
      度偵字第一二九三０號偵查卷第六頁），以及證人丁○○
      於本院審理時證述：「（是否認識方三和及方安然）方三
      和是我跟他租地的，方安然我不認識。」、「（探索犬舍
      事項方三和租的地？）是。」等語（見本院九十六年四月
      十九日審理筆錄），可知案發現場之「探索犬舍」所在之
      土地，係「探索犬舍」所有人丁○○向地主即證人方三和
      所承租使用的，與被告乙○○所舉之「方安然」之人無涉
      ，更加證明上揭被告乙○○於本院審理時改稱係受無法查
      其年籍之「方安然」之人所託，而前往案發現場看顧芒果
      園之說詞，除有前後供述不一之重大瑕疵外，亦因與證人
      等所述之事實不符，可認應係證人方三和未於偵查中附和
      被告乙○○之說詞，被告乙○○因而另於本院審理時杜構
      係受「方安然」之託照顧果園之虛偽情節。基上，足認被
      告乙○○辯稱其於案發當日到「探索犬舍」之原因，係受
      親戚之託前往看顧果園一節，顯係臨訟畏罪所杜撰之情，
      殊不足採。
（四）被告乙○○另辯稱：案發當日剛好鐵絲圍網倒下，伊才把
      鐵絲網扶正云云。然被告乙○○既非案發現場果園之所有
      人，亦未受案發現場果園或「探索犬舍」等主人之託看顧
      該地點，可知被告並無任何維修案發現場設備之義務，是
      被告辯稱其進入果園係要將倒下之鐵絲網扶正一節，經核
      即屬有疑。再者，稽之被告甲○○另供述：案發當日伊與
      乙○○到現場，乙○○說要進入果園看看有無芒果，伊就
      在外面等乙○○等語，而倘若案發當日被告乙○○進入果
      園之目的僅係為摘取其內之芒果，則其見「探索犬舍」之
      鐵絲網圍牆倒向果園內而欲扶正該鐵絲圍牆，衡情被告乙○○應呼喚在外等候之被告甲○○前來幫忙，然由案發時
      被告甲○○仍在果園外而未進入果園內，益證被告乙○○
      上開所辯之情，難以憑信。
（五）另證人丁○○於本院審理時證述：伊到現場時即先將被告
      二人所騎駛至現場之二臺機車之機車鑰匙均拔起，被告甲○○見其前來後，即徒步離開現場，並未將機車駛離等語
      （見本院九十六年四月十九日審理筆錄）。而被告甲○○
      亦不否認上情，而另辯稱：伊離開現場係要到派出所報案
      云云。然衡之一般常情，一般人若己有之物遭他人無故占
      有，當會立即於現場極力索討，以維護自己之權利，然由
      案發當日係被告乙○○、甲○○二人一同前往現場，而持
      有被告二人機車鑰匙之對方僅有證人丁○○一人，顯認案
      發當時之情勢並非對被告甲○○等人不利，而被告甲○○
      未在與證人丁○○發生爭執，甚而因此產生肢體衝突之情
      形下，未將己有鑰匙索回即逕自離開現場，且又丟下被告
      乙○○一人自行前往派出所報警，堪認被告甲○○當日之
      舉止，顯與常情有違。又審之被告甲○○與證人丁○○素
      不相識，被告甲○○若貿然離開現場前往派出所報案，其
      亦無法提供相關線索以供警方追查，況證人即案發當時之
      臺南縣警察局善化分局海寮派出所所長楊進炎於本院審理
      時證述：「（帶丁○○和乙○○去派出所後，甲○○如何
      去派出所？）我交待同仁查外面那輛機車車主為何人，得
      知是甲○○的就請乙○○找甲○○來說明，後來甲○○自
      行前往。」等語，可知案發當日被告甲○○於離開現場後
      ，並非立即前往派出所備案，而係經由被告乙○○之通知
      後始前往派出所說明，由此益加證明被告甲○○上開供述
      要到派出所報案一節，亦非屬實。是稽之上情，足見被告
      甲○○當日顯因竊取被害人丁○○所有之物被當場查獲，
      一時情虛方任由被害人丁○○持有其機車鑰匙，而逕自徒
      步離開現場以圖脫免其竊盜刑責。
（六）本件被告乙○○、甲○○二人既係一同前往案發現場之「
      探索犬舍」，且復又分工進行竊取「探索犬舍」之電線及
      電器盒，顯認被告乙○○與甲○○二人就本件竊盜之犯行
      有犯意聯絡及行為分擔，應屬灼然。
（七）綜上所查，本件證人即被害人丁○○所述被告二人有竊取
      「探索犬舍」之物品等情既屬可採，而被告乙○○、甲○○二人所辯之情又不符常情及常理，且本院又查無其他可
      推翻證人對被告二人不利指證之其他證據，是被告二人所
      辯均屬卸責之詞，洵無足採，本件事證已臻明確，被告二
      人之犯行堪以認定，應依法論科。
三、按刑法第三百二十一條第一項第三款之攜帶兇器加重竊盜罪
    ，係以行為人攜帶兇器竊盜為其加重條件，此所謂兇器，其
    種類並無限制，凡客觀上足對人之生命、身體、安全構成威
    脅，具有危險性之兇器均屬之，且祇須行竊時攜帶此種具有
    危險性之兇器為已足，並不以攜帶之初有行兇之意圖為必要
    （最高法院七十九年度臺上字第五二五三號判例參照）；查
    市售之鉗子，均係金屬材質所製作而質地堅硬，其形狀尖銳
    ，復可供人單手緊握持以對外攻擊，佐之被告乙○○亦係欲
    持該鉗子剪斷案發現場之電線，顯見如用以施暴、脅迫、抵
    抗，依一般社會觀念，足以對人之身體、生命構成威脅，具
    有危險性，當屬兇器之一種。復按籬笆本係因防閑而設，自
    屬安全設備之一種，究與牆垣係用土磚作成之性質有間。最
    高法院四十五年度臺上字第二一０號判例可資參照。查案發
    現場之「探索犬舍」所架設之圍網，其主要之功能即係防止
    他人任意進入犬舍，而具有隔絕防閑之作用，然該圍網既非
    水泥磚塊所砌成，即屬安全設備。是核被告乙○○、甲○○
    所為，均係犯刑法第三百二十一條第二項、第一項第三款、
    第二款之攜帶兇器、踰越安全設備加重竊盜未遂罪。被告乙○○、甲○○二人間，就上開攜帶兇器、踰越安全設備竊盜
    未遂罪犯行，有犯意之聯絡及行為之分擔，為共同正犯。被
    告乙○○、甲○○均已著手於本案加重竊盜犯罪行為之實行
    而不遂，為未遂犯，均應依刑法第二十五條第二項之規定，
    按既遂犯之刑度減輕之。又公訴人起訴事實雖未敘及被告乙○○、甲○○等人上開踰越安全設備加重竊盜未遂之犯行，
    然該部分之事實既與起訴而論罪科刑之攜帶兇器加重竊盜未
    遂部分有實質上一罪關係，當為起訴效力所及，本院自應併
    予審究，附此敘明。爰審酌被告乙○○、甲○○二人之品行
    、人格，經歷及其智識程度，正值青壯，不思循正途賺取所
    需，竟貪圖私慾，竊取他人財物，危害他人之財產安全，並
    率爾攜帶兇器竊取他人財物，參以其等犯後未坦承犯行，惟
    本件竊盜犯行未造成被害人之重大損失，另審酌其犯罪動機
    、目的、手段，犯罪行為人之生活狀況等一切情狀，酌情分
    別量處如主文所示之刑，復斟酌被告之職業、教育程度、家
    庭經濟狀況等情狀，並諭知以一千元折算一日之易科罰金折
    算標準。按共同正犯因相互間利用他人之行為，以遂行其犯
    意之實現，本於責任共同之原則，有關沒收部分，對於共犯
    間供犯罪所用之物，自均應為沒收之諭知，最高法院九十一
    年度臺上字第五五八三號、八十九年度臺上字第六九四六號
    判決可資參照。查被告乙○○持以犯本案竊盜犯行之鉗子一
    支，為被告乙○○所有之物，業據被告乙○○供明在卷，雖
    上開鉗子一支並未扣案，然既無證據證明該支鉗子確已滅失
    而不存在，本於責任共同原則，爰依刑法第三十八條第一項
    第二款之規定，均於被告乙○○、甲○○二人所宣告之刑項
    下宣告沒收。
據上論斷，應依刑事訴訟法第二百九十九條第一項前段，刑法第
二十八條、第三百二十一條第一項第三款、第二款、第二項、第
二十五條第二項、第四十一條第一項前段，刑法施行法第一條之
一，判決如主文。
本案經檢察官丙○到庭執行職務。
中　　華　　民　　國　　96　　年　　5 　　月　　10　　日
　　　　　　　刑事第四庭    審判長法　官　陳志成
　　　　　　　　　　　　　　　　　法　官  黃欣怡
　　　　　　　　　　　　　　　　　法　官  楊佳祥
以上正本證明與原本無異
如不服本判決應於送達後十日內向本院提出上訴狀
　　　　　　　　　　　　　　　　  書記官  陳世勳
中　　華　　民　　國　　96　　年　　5 　　月　　10　　日
附錄論罪科刑法條
附錄本案論罪法條全文：
刑法第三百二十一條
犯竊盜罪而有左列情形之一者，處六月以上、五年以下有期徒刑
：
一、於夜間侵入住宅或有人居住之建築物、船艦或隱匿其內而犯
    之者。
二、毀越門扇、牆垣或其他安全設備而犯之者。
三、攜帶兇器而犯之者。
四、結夥三人以上而犯之者。
五、乘火災、水災或其他災害之際而犯之者。
六、在車站或埠頭而犯之者。
前項之未遂犯罰之。
